最高法院刑事判決　　　　　　一○○年度台上字第四三七九號
上　訴　人　邱益福
上列上訴人因違反毒品危害防制條例案件，不服台灣高等法院台
中分院中華民國一００年六月九日第二審判決（一００年度上訴
字第五二０號，起訴案號：台灣台中地方法院檢察署九十九年度
偵字第一五三八九號），提起上訴，本院判決如下：
    主  文
上訴駁回。
    理  由
按刑事訴訟法第三百七十七條規定，上訴於第三審法院，非以判
決違背法令為理由，不得為之。是提起第三審上訴，應以原判決
違背法令為理由，係屬法定要件。如果上訴理由書狀並未依據卷
內訴訟資料，具體指摘原判決不適用何種法則或如何適用不當，
或所指摘原判決違法情事，顯與法律規定得為第三審上訴理由之
違法情形，不相適合時，均應認其上訴為違背法律上之程式，予
以駁回。本件上訴人邱益福上訴意旨略稱：(一)、證人曹錢神於第
一審審理中已為有利於上訴人之供述；上訴人於第一審審理中並
具狀就該部分之過程說明甚詳；曹錢神於檢察官偵查中亦不否認
其購買海洛因時，另有第三人在場；依上訴人與曹錢神間通訊監
察譯文所記載之內容，上訴人曾向曹錢神表示要與第三人聯繫後
再向其回覆等情，足見上訴人辯稱：曹錢神係向藥頭廖文秀購買
海洛因，上訴人並未經手販賣等情，係屬事實。乃原判決未詳細
斟酌上情，復未說明上情何以不能為有利於上訴人論斷之理由，
即逕予認定上訴人有原判決事實欄一、(一)所示之犯行，於法有違
。(二)、原判決於理由欄說明：原審於審理中經傳喚莊譽歆二次未
到庭，而依莊譽歆所陳報之住所及居所地址為第二次傳喚時，其
中一地址經送達為查無此人，另一地址經送達則為寄存送達，復
經拘提莊譽歆而仍未到庭，且莊譽歆亦未在監所執行等情，而認
莊譽歆所在不明已無從傳喚。然原判決上開論述說明各情縱係事
實，惟莊譽歆是否已達完全無法聯繫之程度，尚非全無疑義。乃
原審未再調查莊譽歆所在並傳喚其到庭，即逕採莊譽歆於警詢及
檢察官偵查中供述各情，據以認定上訴人有原判決事實欄一、(二)
至(四)所示之犯行，於法有違。(三)、原判決於事實欄一、(一)認定記
載：上訴人係駕駛車牌號碼6V－7739自用小客車，前往與曹錢神
為海洛因交易等情，惟依曹錢神於檢察官偵查中所證述之內容，
其並未指陳上訴人係駕駛上開車輛前往與曹錢神為海洛因交易。
且上開車牌號碼之自用小客車係屬二人座，上訴人如係由他人駕
駛該車搭載到場，曹錢神無法進入該自用小客車內與上訴人為海
洛因交易，足見曹錢神相關證述各情並非事實。乃原判決未詳細
斟酌上情，即逕於事實欄為上開認定記載，復援引曹錢神相關證
述各情，認定上訴人有原判決事實欄一、(一)所示之犯行，於法有
違等語。
惟查：原判決認定上訴人有原判決事實欄所載，即販賣海洛因（
一罪，累犯）、販賣甲基安非他命（二罪，均累犯）、轉讓海洛
因（一罪、累犯）之犯行，係以(一)、關於原判決事實欄一、(一)所
示部分：訊據上訴人供承：於原判決事實欄一、(一)所示時、地，
曾因交易海洛因之事與曹錢神見面之事實，上訴人雖否認有販賣
海洛因與曹錢神之犯行，辯稱：是曹錢神叫伊幫他問藥頭廖文秀
，伊約曹錢神與廖文秀出來，讓他們二人自行交易，曹錢神於電
話中說新台幣（下同）八萬八千元，但是他只拿八萬三千元到現
場，伊向他說沒有辦法作主，要他自己去跟廖文秀講，後來他們
兩人在車上談，曹錢神下車後跟伊說他們以八萬三千元成交，伊
並未販賣海洛因予曹錢神等語。然查上訴人有原判決事實欄一、
(一)所示之犯行，業據曹錢神於檢察官偵查及第一審審理中證述甚
詳，參酌上訴人亦不否認於如原判決事實欄一、(一)所示時、地，
曾因交易海洛因之事與曹錢神見面；上訴人與曹錢神間之通訊監
察譯文內容，核與曹錢神所證述之情節相符，堪認曹錢神證述各
情係屬事實。曹錢神於第一審審理中雖另為有利於上訴人之供述
，惟核與其於檢察官偵查中所供述之內容不符，且依上訴人與曹
錢神間之通訊監察譯文內容以觀，足見上訴人可自行決定出售海
洛因之價格及獲利多寡，且交易海洛因當日並無另有其他販賣者
在場。況曹錢神改稱各情亦核與常情有違，堪認曹錢神有利於上
訴人證述各情，係屬事後迴護上訴人之詞，並無足取。(二)、關於
原判決事實欄一、(二)、(三)所示部分：訊據上訴人供承：於原判決
事實欄一、(二)、(三)所示時、地，曾因交易甲基安非他命之事與莊
譽歆見面之事實，上訴人雖否認有販賣甲基安非他命與莊譽歆，
辯稱：伊經常與莊譽歆相互調取甲基安非他命，伊曾幫助莊譽歆
拿過二次甲基安非他命，是由伊出面跟藥頭拿甲基安非他命，莊
譽歆在車上等云云。然查上訴人有原判決事實欄一、(二)、(三)所示
犯行，業據莊譽歆於警詢及檢察官偵查中供述甚詳，參酌上訴人
亦不否認於如原判決事實欄一、(二)、(三)所示時、地，曾因交易甲
基安非他命之事與莊譽歆見面；上訴人與莊譽歆間之通訊監察譯
文內容，核與莊譽歆所證述之情節相符；上訴人辯解各情核與調
查所得事證不符，且依上訴人相關供述各情，足見上訴人可自行
決定是否販賣甲基安非他命與莊譽歆；此外並有上訴人與莊譽歆
聯絡毒品交易所用之行動電話一支扣案可資佐證，堪認莊譽歆證
述各情係屬事實。(三)、關於原判決事實欄一、(四)所示部分：訊據
上訴人對此部分犯行供承甚詳，核與莊譽歆於檢察官偵查中所證
述之情節相符，並有彼等二人間之通訊監察譯文可資佐證，堪認
上訴人此部分自白各情係屬事實。上訴人其餘否認辯解各情，無
非係屬事後卸責之詞，不足採信等情，予以綜合判斷。因而撤銷
第一審判決，改判論處上訴人販賣第一級毒品（累犯）、販賣第
二級毒品（二罪，均累犯）、轉讓第一級毒品（累犯）罪刑，已
於判決內說明其所憑之證據及其認定之理由。按供述證據前後，
雖稍有參差或互相矛盾，事實審法院非不可本於經驗法則斟酌其
他證據作合理之比較定其取捨，從而供述證據之一部認為真實者
予以採取，亦非證據法則所不許。又證據之取捨與證據之證明力
如何，均屬事實審法院得自由裁量、判斷之職權；苟其此項裁量
、判斷，並不悖乎通常一般之人日常生活經驗之定則或論理法則
，又於判決內論敘其何以作此判斷之心證理由者，即不得任意指
摘其為違法，而據為提起第三審上訴之合法理由。原判決認定上
訴人有原判決事實欄所示之犯行，並非單憑曹錢神、莊譽歆不利
於上訴人之供述各情，原判決綜合上述各項證據資料，說明莊譽
歆所在不明已無從傳喚，及認定上訴人有原判決事實欄所示之犯
行等情，乃屬其採證認事調查職權之合法行使，且無理由不備等
情事，不容任意指為違法。關於犯罪之細節，如非犯罪構成之要
素，而與犯罪同一性無關者，判決書縱未逐一論述說明，如於判
決並無影響，即無違法可言。原判決已說明上訴人有原判決事實
欄一、(一)所示犯行，所依憑之證據及理由等情甚詳，而上訴人究
係駕駛何種車輛前往與曹錢神為海洛因交易，並非犯罪構成要素
，其與犯罪之同一性無關，縱認原判決就上情未說明其所依憑之
證據及理由，而有微疵，然於判決之結果並無影響，依刑事訴訟
法第三百八十條規定，仍不得據為合法之第三審上訴理由。上訴
人徒憑己意或就原判決已有說明之事項，或就原審判斷證據證明
力之合法職權行使，漫指其違法，重為單純事實上之爭執，難謂
係適法上訴第三審之理由，其上訴違背法律上之程式，應予駁回
。
據上論結，應依刑事訴訟法第三百九十五條前段，判決如主文。
中    華    民    國  一○○  年    八    月   十一   日
                      最高法院刑事第一庭
                          審判長法官  董  明  霈  
                                法官  張  清  埤  
                                法官  張  祺  祥  
                                法官  林  勤  純  
                                法官  周  煙  平  
本件正本證明與原本無異
                                      書  記  官  
中    華    民    國  一○○  年    八    月   十八   日
                                                      Q